最高法院刑事判決　　　　　　九十六年度台上字第七三七三號
上　訴　人　甲 ○ ○
　　　　　　乙○○○
上列上訴人等因違反毒品危害防制條例案件，不服臺灣高等法院
高雄分院中華民國九十六年九月二十日第二審更審判決（九十六
年度重上更(三)字第五九號，起訴案號：臺灣高雄地方法院檢察署
九十三年度偵字第二四四八二號、第二五四二四號，九十四年度
偵字第三０六號），提起上訴，本院判決如下：
    主  文
上訴駁回。
    理　由
按刑事訴訟法第三百七十七條規定：上訴於第三審法院，非以判
決違背法令為理由不得為之；是提起第三審上訴，應以原判決違
背法令為理由，係屬法定要件；如果上訴理由狀並未依據卷內訴
訟資料具體指摘原判決不適用何種法則或如何適用不當，或所指
摘原判決違法情事顯與法律規定得為第三審上訴理由之違法情形
不相適合時，均應認其上訴為違背法律上之程式，予以駁回。本
件原判決撤銷第一審關於上訴人甲○○、乙○○○部分之科刑判
決，改判仍論處上訴人等共同運輸第一級毒品罪刑（各處有期徒
刑十五年，褫奪公權十年）；已詳敘其所憑之證據及認定之理由
。甲○○上訴意旨略稱：(一)原判決於理由先謂甲○○未實際參與
運輸第一級毒品，後謂甲○○就本件運輸毒品犯行有參與分工，
判決理由矛盾；又甲○○並無出資，運送毒品對其並無利益，甲
○○係基於幫助之意思，幫乙○○○尋找運送毒品之人，此為乙
○○○於第一審審理中證述在卷，又證人高文福於第一審證稱與
乙○○○約定攜帶毒品返臺後與施正文聯絡，並未約定與甲○○
聯絡等語，原判決對上開有利之證據均未說明何以不足採納，遽
認甲○○為共同正犯，有判決理由不備之違法。(二)依卷內之電話
監聽譯文，高文福與甲○○在電話交談中並未提及「樣本」，亦
未提及「毒品」，原判決竟採該譯文為不利之認定，有判決理由
矛盾之違法。(三)刑事訴訟法第一百五十九條之二所謂「具有較可
信之特別情況」，係指其先前之陳述，從客觀之環境或條件加以
觀察，有足以取代審判中反對詰問之可信性保證者而言。原判決
理由以不正當之物品始需付代價請人攜帶、甲○○於法務部調查
局南部地區機動工作組（下稱南機組）之供述等，與判斷特別可
信性無關之事項，據以認定乙○○○、高文福於南機組所為之陳
述有證據能力，於法有違。(四)原判決對甲○○所有供本件聯繫運
輸毒品事宜之0000000000號行動電話，未宣告沒收，
有不適用法則之違法等語。乙○○○上訴意旨略稱：(一)原判決於
事實欄認定：「甲○○前往嘉義縣大林鎮內林里一六九號，徵詢
……高文福意願」，但於理由欄卻說明高文福於偵訊時供稱：「
甲○○到員林鎮內林里一六九號住處找我」等語；又事實欄並無
認定乙○○○有持有第一級毒品，卻於理由欄說明：「乙○○○
持有第一級毒品之低度行為，為運輸第一級毒品之高度行為所吸
收」等語，其事實認定與理由說明均不相符合，有判決理由矛盾
違法。(二)原判決於理由內認乙○○○以第一審量刑過重為由提起
上訴，為有理由，而甲○○否認犯罪，提起上訴，為無理由，但
竟對二人均量處有期徒刑十五年，無異謂上訴有無理由，與量刑
無關，顯有適用法則不當之違法。(三)原判決於主文諭知乙○○○
共同運輸第一級毒品，處有期徒刑十五年，但於理由內未說明係
依修正前刑法第六十四條第二項抑或第六十五條第二項規定，有
判決理由不備之違法等語。
惟查：一、原判決依憑上訴人等於偵查中及第一審審理時之部分
自白，證人即共同被告高文福於偵查中及第一審審理時之供述，
上訴人等二人間之通話內容及其通聯譯文，甲○○與高文福間之
通話內容及其通聯譯文，扣案之毒品海洛因及其鑑定通知書，施
正文及高文福之入出境資料等證據，詳為說明上訴人等有本件共
同運輸第一級毒品犯行所憑之證據及其認定之理由，並對乙○○
○否認有與高文福約定運輸毒品之報酬，甲○○否認支付高文福
前往大陸之機票費用，其不知乙○○○係要高文福自大陸攜帶第
一級毒品等語，均不足採信，於理由內予以指駁及說明，經核俱
與卷內資料相符，原判決並無理由不備、理由矛盾及採證違背證
據法則之違誤。依原判決之認定，本件係由甲○○介紹高文福予
乙○○○，並支付高文福往返大陸機票費用，甲○○原有意與高
文福一同前往大陸地區，因證件過期，而由高文福一人前往，且
由甲○○載高文福前往與乙○○○商談，三人並約定高文福返臺
後應與甲○○聯絡，再由甲○○通知乙○○○、施正文取走毒品
，嗣施正文、乙○○○亦向甲○○查詢高文福是否成功運輸毒品
返臺，經甲○○告知高文福已被查獲羈押等情，原判決因認甲○
○雖未實際出資及參與運輸，但就毒品運輸入臺灣地區有犯意聯
絡及行為分擔，為共同正犯，並無不合。至乙○○○於第一審審
理中供稱甲○○僅幫其找運送毒品之人，及高文福證稱並未約定
返臺後與甲○○聯絡等語，與原判決基於上開事證所為認定不符
，難謂係屬有利於甲○○之證據，原判決於理由內未特別加以指
駁，尚非屬判決理由不備。另原判決就甲○○與高文福間之電話
通聯內容，詳為說明如何認定係關於運送毒品之理由，縱對話中
無提及「樣本」、「毒品」，原判決此部分採證亦無與卷內資料
不符之違法。甲○○上訴理由(一)(二)係就原審採證認事之適法職權
行使及原判決已說明之事項，再為爭執，均非適法之上訴理由。
二、原判決於理由內固採用乙○○○、高文福於南機組詢問之供
述為不利甲○○之認定，但縱認該等部分無證據能力，惟除去此
部分之供述，依乙○○○、高文福於偵查中及第一審審理中之供
述等證據資料，仍應為相同之事實認定，對判決之本旨不生影響
，甲○○上訴意旨(三)指摘此部分供述無證據能力，即非適法之上
訴理由。三、按被告上訴應以為自己之利益而上訴為限，甲○○
上訴意旨(四)以原判決就其使用之行動電話未宣告沒收為違法云云
，係為自己之不利益而上訴，要難執為適法之第三審上訴理由。
四、依原判決之認定，本件係由上訴人等找高文福前往大陸運輸
海洛因進入臺灣地區，乙○○○並未參與毒品之運輸，但其就本
件運輸毒品為共同正犯，而高文福係先持有毒品後再運輸進入臺
灣地區，原判決乃於理由內說明乙○○○持有第一級毒品之低度
行為，為高度之運輸行為所吸收，並無不合。至甲○○前往嘉義
縣大林鎮內林里一六九號找高文福要其前往大陸運輸毒品，為高
文福所供明，原判決理由內載：「彰化縣員林鎮內林里一六九號
」，固與事實欄記載不符，但此顯係誤植，難謂係屬判決理由矛
盾。乙○○○上訴意旨(一)係執與犯罪構成要件無關之事項，徒憑
己見，漫事指摘，顯非適法。五、量刑輕重，係屬事實審法院得
依職權自由裁量之事項，且與被告提起之第二審上訴是否有理由
無關，苟已斟酌刑法第五十七條各款所列情狀而未逾越法定刑度
，不得遽指為違法。原判決已詳為說明其各量處上訴人等有期徒
刑十五年之理由，經核並無職權濫用之情。乙○○○上訴意旨(二)
執此指摘，亦非適法之上訴理由。六、本件上訴人等所犯之運輸
第一級毒品罪，其本刑為死刑或無期徒刑，而修正前刑法第六十
四條第二項、第六十五條第二項分別規定，死刑得減為無期徒刑
或為十五年以上有期徒刑；無期徒刑得減為七年以上有期徒刑，
原判決量處乙○○○有期徒刑十五年，於理由內併引用上開二規
定，而未說明係依何規定，但此與判決本旨不生影響，要難指為
違法。乙○○○上訴意旨(三)亦非適法之上訴理由。上訴人等其他
上訴意旨並未依據卷內資料具體指摘原判決究係如何違背法令，
且單純為事實上之爭執，殊非適法之第三審上訴理由。綜上，應
認上訴人等之上訴均違背法律上之程式，均予以駁回。
據上論結，應依刑事訴訟法第三百九十五條前段，判決如主文。
中　　華　　民　　國　九十六　年　 十二　 月   二十   日
                      最高法院刑事第十一庭
                          審判長法官  林　永　茂
                                法官  蘇　振　堂
                                法官  蕭　仰　歸
                                法官  何　菁　莪
                                法官  王　居　財
      本件正本證明與原本無異
                                      書  記  官
中　　華　　民　　國　九十六　年　 十二 　月  二十七  日
                                                    Ｍ
